【裁判字號】    98,上更(一),322
【裁判日期】    990430
【裁判案由】    毒品危害防制條例
【裁判全文】
臺灣高等法院刑事判決               98年度上更(一)字第322號
上  訴  人
即  被  告  甲○○
選任辯護人  扶助律師周威君
上列上訴人因毒品危害防制條例案件，不服臺灣板橋地方法院97
年度訴字第889號，中華民國97年10月29日第一審判決（起訴案
號：臺灣板橋地方法院檢察署96年度偵字第13457號、第3295號
、第1943號），提起上訴，經判決後，由最高法院發回更審，本
院判決如下：
    主  文
原判決關於甲○○部分撤銷。
甲○○販賣第一級毒品，累犯，處有期徒刑拾伍年貳月，因犯罪
所得之財物新臺幣壹仟元沒收之，如全部或一部不能沒收時，以
其財產抵償之。又販賣第一級毒品，累犯，處有期徒刑拾伍年貳
月，因犯罪所得之財物新臺幣壹仟元沒收之，如全部或一部不能
沒收時，以其財產抵償之。應執行有期徒刑拾陸年，因犯罪所得
之財物新臺幣貳仟元沒收之，如全部或一部不能沒收時，以其財
產抵償之。
    事  實
一、甲○○（綽號「阿展」）前於民國93年間，因施用第二級毒
    品案件，經臺灣臺北地方法院以94年度易字103號判處有期
    徒刑3月，於94年7月20日確定；又於94年間，因施用第一級
    毒品案件，經臺灣臺北地方法院以94年度訴字第864號判處
    有期徒刑10月，並於94年11月8日確定。上開二罪，嗣經同
    法院以94年度聲字第1836號裁定應執行有期徒刑11月確定，
    甫於95年7月21日縮短刑期執行完畢。詎其仍不知悔改，明
    知海洛因係屬毒品危害防制條例所定之第一級毒品，不得持
    有及販賣，竟意圖營利，並各別基於販賣第一級毒品海洛因
    （下稱「海洛因」）之犯意，(一)於民國96年3月下旬，先以
    其所使用之門號0000000000號行動電話為聯絡工具，與乙○○使用之門號0000000000號聯絡，再相約在臺北市○○區○○街156巷8號2樓住處巷口，以0.2公克新台幣(下同)1,000
    元之價格販賣海洛因予乙○○。(二)又於96年4月11日，甲○○以上開行動電話撥打丁○○所使用之電話00-00000000號
    與之聯絡，再相約在臺北市○○區○○路上頂好超市，以
    0.2公克1,000元之價格，販賣海洛因予丁○○。
二、案經臺灣板橋地方法院檢察署檢察官主動簽分偵查起訴。
    理  由
壹、程序部分：
一、按被告以外之人於檢察事務官、司法警察官或司法警察調查
    中所為之陳述，與審判中不符時，其先前之陳述具有較可信
    之特別情況，且為證明犯罪事實存否所必要者，得為證據。
    刑事訴訟法第159條之2定有明文。證人乙○○於警詢及本院
    更(一)審審理時、證人翁佳欣於警詢、原審法院及本院更(一)審
    審理時所述未盡相符，經查，證人乙○○於警詢時稱：（問
    ：毒品向何人購買？）我向綽號「阿展」及「建興」於3月
    份時購買，（警方提示96年3月29日20時9分通話紀錄之通訊
    監察譯文）是我向綽號「阿展」購買毒品海洛因之內容等語
    （見96偵1345 7卷第28-29頁），核與卷附通訊監察譯文所
    示乙○○向被告購買海洛因之情節相符（見96偵13457卷第
    52頁），惟於本院更(一)審審理時改稱：（辯護人問：除了你
    提到跟被告一起合資拿毒品，有無單純向被告購買毒品？）
    沒有，都是我們合資云云【見本院更(一)審卷99年2月5日審判
    程序筆錄】，與卷附通訊監察譯文所示情節不符；證人丁○○於警詢時稱：我是於4月份向綽號「阿展」之人購買第一
    級毒品海洛因，（警方提示96年4月11日17時01分通話紀錄
    之通訊監察譯文）當時是我向綽號「阿展」之人購買新台幣
    1,000元毒品海洛因施用之內容等語（見96偵13457卷第33頁
    ），核與卷附通訊監察譯文所示翁佳欣向被告購買海洛因之
    情節相符（見96偵13457卷第58頁），惟證人翁佳欣於原審
    法院審理時改稱：我只買過一次，即我與甲○○合資買的那
    一次云云（見原審法院第114頁），與卷附通訊監察譯文所
    示翁佳欣向被告購買毒品之情節不符，是證人乙○○、翁佳
    欣於警詢之陳述均與客觀事實相符，具有較可信之特別情況
    ，且為證明犯罪事實存否所必要，依刑事訴訟法第159條之2
    之規定，自得為證據。辯護人為被告辯護稱：乙○○、丁○○之警詢筆錄沒有證據能力云云【見本院更(一)審卷98年7月8
    日準備程序筆錄】，委無足採。
二、再按司法警察機關依通訊保障及監察法執行監聽取得之錄音
    ，如通訊一方為受監察人，且蒐集所得之通訊者對話本身係
    被告進行犯罪中構成犯罪事實之部分內容，該內容非「審判
    外之陳述」，不受傳聞法則之規範，當然具有證據能力。至
    司法警察依據監聽錄音結果予以翻譯而製作之監聽（或稱通
    訊監察）譯文，屬於文書證據之一種，法院可依刑事訴訟法
    第165條之1第2項規定，以適當設備，顯示該監聽錄音帶之
    聲音，以踐行調查證據之程序，俾確認該錄音聲音是否為通
    訊者本人及其內容與監聽譯文之記載是否相符。倘被告或訴
    訟關係人對該通訊監察譯文之真實性並不爭執，即無勘驗辨
    認其錄音聲音之調查必要性，法院於審判期日如已踐行提示
    監聽譯文供當事人辨認或告以要旨，使其表示意見等程序並
    為辯論者，其所為之訴訟程序即無不合（最高法院98年度台
    上字第4017號判決意旨參照）。查卷附通訊監察譯文均屬實
    施刑事訴訟程序之公務員依法定程序所取得之證據，且為被
    告及其辯護人不爭執，自有證據能力。
三、檢察官、被告及辯護人對於同案被告己○○、沈景全之證述
    、證人丙○○、戊○○之證述、搜索扣押筆錄、扣押物品目
    錄表、臺灣檢驗科技股份有限公司濫用藥物檢驗報告、法務
    部調查局聲紋鑑定書均表示「沒有意見」【見本院更(一)審卷
    99年4月8日審判程序筆錄】，又於言詞辯論終結前，除上開
    證人乙○○、丁○○之警詢筆錄外，均未就所調查之證據主
    張有刑事訴訟法第159條第1項不得為證據之情形，本院復審
    酌各該證據作成時並無違法及證明力明顯過低之瑕疵等情況
    ，認為適當，是本案經調查之證據均有證據能力，先予敘明
    。
貳、實體部分：
一、上揭事實，業據上訴人即被告甲○○（綽號「阿展」，見96
    偵13457卷第20頁調查筆錄）於原審法院審理時坦承不諱。
    被告於原審法院審理時稱：我承認有共同販賣毒品給乙○○
    、丁○○等語（見原審法院卷第187頁），核與證人乙○○
    於警詢時證述確有撥打被告之電話與被告聯絡後，於事實欄
    一(一)所示之時、地以1,000元價格向被告購買海洛因0.2公克
    等情相符，亦與證人丁○○於警詢證稱其確有撥打被告之電
    話與被告聯絡後，於事實欄一(二)所示之時、地以1,000元價
    格向被告購買海洛因0.2公克等情相符。此外，並有被告分
    別與證人乙○○、丁○○聯絡買賣海洛因之監聽譯文各1份
    在卷可考，被告自白與事實相符，堪予採信。被告於本院更
    (一)審審理時改稱：我之前是說合資，但地院筆錄意思好像記
    錯，他們誤解我的意思云云【見本院更(一)審卷99年4月8日審
    判程序筆錄】。惟按審判期日之訴訟程序，專以審判筆錄為
    證。刑事訴訟法第57條定有明文。查原審法院審理時為公開
    審理，書記官記錄時，筆錄內容可同時供法官、檢察官、被
    告及辯護人透過座位前方螢幕觀看，就此與被告權益密切相
    關之重大事項應無記載錯誤之可能，且辯護人亦為被告認罪
    之答辯，請求從輕量刑（見原審法院卷第190-191頁），是
    被告上開所辯，顯係避重就輕之詞，不足採信。
二、被告另辯稱：伊係幫同案被告己○○（經本院99年度上訴字
    第454號判處應執行有期徒刑捌年月）交付海洛因予乙○○及丁○○云云。而起訴書暨公訴人補充理由書意旨亦因此
    認為：被告係於96年3月間起，遭吸收成為同案被告己○○
    所屬販毒集團成員，而與同案被告己○○、沈景全、及綽號
    分別為「小龍」、「大嫂」、「建興」、「阿祥」、「澳龍
    」等成年人，共同基於販賣海洛因之犯意聯絡，於前揭時、
    地販賣海洛因予乙○○及丁○○，而由同案被告己○○另以
    低價或免費提供海洛因或安非他命與被告，因認被告係與同
    案被告己○○及沈景全等人共同為上開販賣海洛因犯行，為
    共同正犯云云。惟查：
  (一)依據證人乙○○警詢時證述：伊於96年3月中旬撥打被告甲○○之行動電話0000000000號與之聯絡，並相約在他家巷口
    交易海洛因，以1千元購得0.2公克等語（見臺灣板橋地方法
    院檢察署96年度偵字第13457號偵查卷第28頁至29頁）；再
    詳觀被告與證人乙○○間於96年3月29日20時9分許之通訊監
    察譯文：「B（（即乙○○，下同）：喂，阿展喔，你安ㄋ
    哪有意思，你摻這麼多糖」、「A（即被告，下同）：我那
    東西都沒有動過，我跟你說東西效果比較慢」、「B：效果
    慢是不是會有那種感覺」、…、「A：你等一下拿過來，我
    馬上拿給你試」、「B：再試還不是一樣」、「A：那不然我
    再拿另一包（毒品）給你試」、「B：那還是一樣」、…、
    「A：你等一下過來」、「B：沒錢了還拿」、「A：我請你
    一餐（監聽譯文誤載為「盞」）、「B：好啦」等語（詳見
    同上偵查卷第52頁），由此可知，證人乙○○確係向被告購
    買海洛因，並未曾表示要向同案被告己○○購買或委由被告
    代為向同案被告己○○購買無誤；而且，從被告對於乙○○
    向其反應海洛因純度不佳時，其即主動表示要請乙○○過去
    找伊，將另拿一包海洛因給乙○○，並欲請乙○○施用等情
    形以觀，益徵被告完全係自行決定是否販賣海洛因予乙○○
    ，並無需與同案被告己○○聯絡商議。
  (二)又證人丁○○於警詢亦僅證稱：伊於96年4月間，在臺北市
    ○○路頂好超市，有以1千元向被告購買海洛因0.2公克等情
    明確（見同前偵查卷第32至33頁），參以證人丁○○於審理
    時尚證述稱：被告並沒有跟伊說他是向何人購買海洛因，伊
    並沒有直接跟己○○聯絡過，伊亦不認識沈景全等語（見原
    審法院卷第116頁、第119頁）；且被告亦坦認證人丁○○並
    不認識藥頭等語（見原審法卷第120頁）；再觀諸被告甲○○與丁○○於96年4月11日17時1分許之通訊監察譯文：「B
    （即丁○○，下同）：喂阿展喔，你那邊有嗎」「A（即被
    告甲○○，下同）：你是誰」「B：阿興（諧音），你那有
    嗎」「A：有啊。」「B：要去哪裡找你拿」「A：你要多少
    」「B：1,000元。」「A：去頂好超市等」等語（見同前偵
    查卷第58頁）；據上，足認證人丁○○並未曾向同案被告己○○購買過海洛因，且被告決定販賣海洛因予丁○○之彼時
    ，並未與同案被告己○○聯絡商議販賣海洛因之交易條件，
    而完全係出於其一人自行決定至明。
  (三)又同案被告己○○於警詢時稱：伊與甲○○不熟，甲○○不
    可能幫伊販賣毒品語（見偵查卷第12頁），復於偵訊時仍否
    認有叫被告幫伊販賣海洛因、安非他命等語（見同前偵查卷
    第89頁）。是以，被告所陳其係幫同案被告己○○交付海洛
    因予乙○○及丁○○云云，與事實不符，尚難逕以被告甲○○之供述，遽認其與同案被告己○○間就上揭販賣海洛因犯
    行有何犯意聯絡及行為分擔，故公訴人認被告與同案被告己○○、沈景全等人係共同正犯，容有誤會。
  (四)證人丙○○（原任職臺北市政府警察局信義分局，現任職於
    萬華分局）於本院更(一)審審理時具結證稱：這個案子不是我
    們承辦的，被告有提供過情資，但我們沒有去查緝，所以本
    案我不了解，己○○也不是我們所緝獲的，被告有提過己○○，但那段時間我們在忙，所以沒有去查緝，時間點太久，
    好像是96年間吧，被告是在己○○被緝獲之前提供資料等語
    【見本院更(一)審卷98年8月28日審判程序筆錄】。查本案既
    非證人丙○○所承辦，證人丙○○亦證稱對本案細節不了解
    ，又因時間太久而記憶模糊，則尚難據此語焉不詳之證述為
    被告有利或不利之證明。
  (五)證人己○○於本院更(一)審審理時到庭證稱：認識被告，係因
    朋友介紹認識，他曾經去過我那裡，我正在跟別人買，他也
    順便買，沒有叫被告幫忙賣海洛因，不認識丁○○、乙○○
    ，知道被告向藥頭購買毒品，我聽被告說是人家拜託他買的
    ，不知道誰託他買，他去我那裡，我在買，他也順便買，他
    平常都會吸，他找我要，我問他說他自己有買為何不吸，他
    說那是人家拜託他買的，他剛好去我那裡，我叫人家送毒品
    來，用手機聯絡的，手機號碼忘記了等語【見本院更(一)審卷
    98年8月28日審判筆錄】。查被告販賣毒品予證人乙○○、
    翁佳欣，既非受證人己○○所指示，亦非幫助己○○運送毒
    品，更非被告所稱之「與他人合資購買」，則為自己獨立販
    賣甚明，證人己○○所述自難為被告有利之證明。
  (六)證人戊○○（現任職於臺北縣政府警察局刑警大隊偵二隊）
    於本院更(一)審審理時具結證稱：當時己○○案件有通訊監察
    ，有聽到甲○○跟他買毒品，好像有受到己○○的利誘，所
    以我們就找甲○○協助我們找出己○○的居住位置及共犯，
    甲○○有帶我們去找到己○○的居住所，但己○○搬走了，
    他又帶我們去找己○○共犯的居住所，都有找到，在己○○
    的居住所找到毒品海洛因、安非他命，我是從通訊監察知道
    己○○新的住所才抓到他，己○○被抓到之後我就調走了，
    換別的同事承辦，己○○共犯部分換承辦人我就不知道了，
    是別的員警抓到的，有無查獲毒品不清楚，原來是監聽己○○，知道甲○○跟他買，才去找甲○○，（被告問：你們來
    找我是否要我當證人？）我們是要請你協助查緝己○○及其
    他的共犯等語【見本院更(一)審卷98年10月2日審判程序筆錄
    】。依證人戊○○所述，僅能證明被告向己○○購買毒品及
    協助警方查獲己○○及其共犯，與被告是否販賣毒品予乙○○及翁佳欣係屬二事，且證人戊○○於查獲己○○後即調離
    原服務單位，對後續情形不清楚，被告亦非其所查獲，自難
    據此為被告有利之證明。
  (七)證人丁○○於本院更(一)審審理時到庭證稱：曾經在原審說明
    96年4月11日跟甲○○合資購買毒品等語為實在，由甲○○
    出面向藥頭購買毒品，沒有跟甲○○一起前往，一人出1,00
    0元，甲○○用2,000元向藥頭購買這次毒品，2,000元的量
    大約0.4公克，在警詢時我跟警察說合資，警察就說他不相
    信我說的話，他就叫我寫那樣子，（受命法官提示監聽譯文
    偵卷第13457號第58頁）我的意思是說有沒有合買，我們見
    面的時候講的話都沒有錄到，我們有合資買過，我用市內電
    話跟他聯絡的，他跟我說他有認識藥頭云云【見本院更(一)審
    卷98年10月2日審判程序筆錄】。惟查，卷附96年4月11日17
    時01分52秒通訊監察譯文記載：
    A（被告甲○○）
    B（證人丁○○）
    B：喂，阿展喔，你那邊有嗎？
    A：你是誰？
    B：阿欣（監聽譯文記載為「阿興」），你那有嗎？
    A：有啊！
    B：要去哪裡找你拿？
    A：要多少？
    B：1,000元？
    A：去頂好超市等。
    （見96偵13457卷第58頁），查證人翁佳欣詢問被告「你那
    有嗎」，被告回答「有啊」，足證被告備有毒品供銷售之用
    ，證人翁佳欣再詢問「要去哪裡找你拿」，而非「要一起去
    哪裡拿」或「要去向誰拿」，自係證人翁佳欣向被告購買毒
    品，而非證人翁佳欣所稱「合資購買」，被告販賣海洛因予
    證人翁佳欣之事實昭然若揭，證人翁佳欣於原審及本院更(一)
    審審理時所述與客觀事實不符，不足採信。
  (八)證人乙○○於本院更(一)審審理時證稱：門號0000000000號手
    機是我在用，曾經用這支手機與被告聯繫，為了一起合資買
    毒品的事，（審判長提示96偵13457卷第60頁通訊監察譯文
    ）我在派出所作筆錄時，我就說過這不是我打的，警察放錄
    音帶給我聽，說是我打的，是我的聲音，我就說不是我打的
    ，聲音也不是我的聲音，可能是我叔叔用我的手機打的，沒
    有向被告購買毒品，都是合資購買，購買的毒品是海洛因，
    一人出一半，大概2、3次，時間忘記了，是被告去拿，被告
    跟何人拿我不知道，我不認識，東西拿來都在他那裡，份量
    差不多，不知道被告有無賺差價，我不可能隨身攜帶磅秤云
    云【見本院更(一)審卷99年2月5日審判程序筆錄】。本院將行
    動電話0000000000號與0000000000號於96年3月29日通話之
    監聽錄音檔送往法務部調查局鑑定，鑑定結果為：錄音電話
    內容中待鑑疑為「乙○○」之男子聲音聲紋圖譜，因錄音品
    質不佳，致聲紋共振峰（Formant）圖譜模糊，不符合聲紋
    鑑定條件，故無法作聲紋比對鑑定等語【見本院更(一)審卷法
    務部調查局99年3月8日調科參字第09900095250號聲紋鑑定
    報告書】。按犯罪事實之認定乃事實審法院之職權，事實審
    法院須按調查證據結果，各個證據證明力之強弱，為證據之
    取捨，綜合判斷。對於因涉及專業領域知識、經驗或能力之
    待證事項，其依法送鑑定者，亦然。縱鑑定人就待證事實之
    最終結論（ultimate conclusion），事實審法院仍須綜合
    其他調查之證據，自行判斷。查證人乙○○於警詢時稱：行
    動電話門號0000000000是我本人使用，我於96年2月13日開
    始使用該行動電話，0000000000是我友人綽號「阿展」所使
    用，毒品是我向綽號「阿展」及「建興」於3月時購買，（
    警方提示96年3月29日20時09分43秒等3通電話紀錄之通訊監
    察譯文）交談內容是我向綽號「阿展」購買毒品海洛因之內
    容等語（見96偵13457卷第27-29頁），核與通訊監察譯文所
    示乙○○向被告購買毒品之情節相符，堪予採信。證人乙○○於本院更(一)審審理時翻異前詞，否認該通電話為其與被告
    聯繫，惟依被告、證人乙○○於警詢所述及卷內各項證據綜
    合判斷，96年3月29日20時09分許以門號0000000000行動電
    話與被告聯繫購買毒品之人即為證人乙○○無訛，證人乙○○此部分所述，顯係迴護被告之詞，不足採信，上開無法比
    對聲紋之鑑定報告自難為被告有利之證明。
  (九)末按販賣毒品係屬嚴重違法行為，苟遭逮獲，後果嚴重，毒
    販出售毒品時無不小心翼翼，不敢公然為之，且毒品並無公
    定之價格，並可任意分裝或增減其份量，而每次買賣之價量
    ，亦隨時依雙方關係之深淺、當時之資力、需求程度及對行
    情之認知等因素而異其標準，非可一概而論，因之販賣之獲
    利，除經坦承犯行，或帳冊價量均臻明確外，委難察得實情
    ，而販賣之人從價差或量差中牟利方式雖異，惟其圖利之非
    法販賣行為則均相同，是縱未確切查得販賣賺取之實際差價
    ，但除別有事證，足認係按同一價格轉讓，確未牟利之情形
    外，尚難執此認非法販賣之事證有所不足，致知過坦承者難
    辭重典，飾詞否認者反得逞僥倖，而失情理之平；且毒品價
    格昂貴，取得不易，苟無利可圖，應無甘冒被查緝法辦之危
    險而平白為多次無償轉讓毒品之可能，故其販入之價格必較
    售出之價格低廉，而有從中賺取買賣差價牟利之意圖及事實
    ，應屬符合論理法則且不違背社會通常經驗之合理判斷，是
    被告販賣毒品予證人乙○○及丁○○自有營利之意圖甚明。
    被告於本院更(一)審審理時辯稱：我沒有販賣毒品，只是合資
    購買云云【見本院更(一)審卷98年7月8日準備程序筆錄】，與
    事實不符，自非可採。
  (十)綜上，本案被告販賣海洛因之事證已臻明確，被告犯行堪予
    認定，應依法論科。
三、被告行為後，毒品危害防制條例第4條於98年5月20日修正公
    布，針對當次公布之修正條文，未另訂施行日期，至原毒品
    危害條例條例第36條所規定：「本條例自公布後六個月施行
    。」核其所稱「本條例」係指92年7月9日修正公布之該條例
    ，並非指98年5月20日公布之部分修正條文。是98年5月20日
    公布之毒品危害防制條例修正條文之生效日期，應依中央法
    規標準法第13條對於法規生效施行日之規範，自公布日起至
    第3日即98年5月22日發生效力。據此，本案應依刑法第2條
    第1項「按行為後法律有變更者，適用行為時之法律，但行
    為後之法律有利於行為人者，適用最有利於行為人之法律」
    之規定，依「從舊從輕」原則而為比較，爰說明如下：查被
    告二人行為時之毒品危害防制條例第4條第1項規定：「製造
    、運輸、販賣第一級毒品者，處死刑或無期徒刑；處無期徒
    刑者，得併科新臺幣一千萬元以下罰金」，修正後則規定：
    「製造、運輸、販賣第一級毒品者，處死刑或無期徒刑；處
    無期徒刑者，得併科新臺幣二千萬元以下罰金」。核修正後
    之規定，得併科之罰金顯已提高，應以被告行為時之規定對
    被告較為有利。而法律之適用，應一體適用不宜割裂而分別
    為新舊法之適用，而按新舊法適用孰者對被告較為有利，應
    先審查應否諭知無罪，次審查應否諭知免訴不受理，再次則
    審查有無法定必應免刑之情形；如無前開情形，則比較新舊
    法之罪刑孰為最有利，有最高法院24年度民刑庭總會決議(二)
    可參。是以本案應就第4條之刑度為比較，以修正前之規定
    較有利於被告，自應全部適用98年5月20日修正公布前之毒
    品危害防制條例。被告行為後毒品危害防制條例第17條第2
    項修正為犯第4條至第8條之罪於偵查及審判中均自白者，減
    輕其刑。被告雖於原審自白，惟偵查中並未自白，不得邀減
    刑之寬典，附此敘明。
四、核被告所為，均係犯修正前毒品危害防制條例第4條第1項之
    販賣第一級毒品罪。其持有海洛因之低度行為，各為其販賣
    之高度行為所吸收，不另論罪。又按刑法於民國94年2月2日
    修正公布，刪除第56條連續犯之規定，自95年7月1日施行。
    而基於概括之犯意，連續數販賣毒品之行為，於刑法修正刪
    除連續犯規定之前，均依連續犯論以一罪。此次刑法第56條
    修正理由之說明，謂「對繼續犯同一罪名之罪者，均適用連
    續犯之規定論處，不無鼓勵犯罪之嫌，亦使國家刑罰權之行
    使發生不合理之現象。」「基於連續犯原為數罪之本質及刑
    罰公平原則之考量，爰刪除有關連續犯之規定」等語。即係
    將本應各自獨立評價之數罪，回歸本來即應賦予複數法律效
    果之原貌。而所謂集合犯是指立法者所制定之犯罪構成要件
    中，本就預定有數個同種類之行為將反覆實行之犯罪而言，
    將各自實現犯罪構成要件之反覆多數行為，解釋為集合犯，
    而論以一罪。是以對於集合犯，必須從嚴解釋，以符合立法
    本旨。觀諸毒品危害防制條例所定之販賣毒品罪之構成要件
    文義，實無從認定立法者本即預定該犯罪之本質，必有數個
    同種類行為而反覆實行之集合犯行，故販賣毒品罪，難認係
    集合犯。因此，就刑法修正施行後多次販賣毒品之犯行，除
    符合接續犯之要件外，採一罪一罰，始符合立法本旨（最高
    法院99年度台上字第991號判決意旨參照）。公訴意旨認被
    告甲○○前述二次販賣第一級毒品之犯行應論以集合犯之包
    括一罪，容屬誤會。被告分別販賣第一級毒品予乙○○、丁○○各一次之犯行，均係在新刑法施行後，犯意各別，行為
    互殊，應予分論併罰。又查，被告前於93年間，因施用第二
    級毒品案件，經臺灣臺北地方法院以94年度易字103號判處
    有期徒刑3月，於94年7月20日確定；又於94年間，因施用第
    一級毒品案件，經臺灣臺北地方法院以94年度訴字第864號
    判處有期徒刑10月，並於94年11月8日確定，上開二罪，嗣
    經同法院以94年度聲字第1836號裁定應執行有期徒刑11月確
    定，甫於95年7月21日縮短刑期期滿執行完畢，有本院被告
    前案紀錄表在卷可稽，被告於五年內故意再犯有期徒刑以上
    之本罪，故除法定刑為死刑及無期徒刑部分依法不得加重外
    ，各應依累犯之規定，加重其刑。又販賣第一級毒品係法定
    刑為「死刑、無期徒刑」之罪，罪刑至為嚴峻，被告固有上
    開販賣海洛因予他人之行為，然審酌被告每次販售毒品之數
    量尚微，僅有1,000元之數量，被告所得利益當屬有限，其
    惡性及犯罪情節與大量出售海洛因以賺取巨額價差者顯屬有
    別，如不論其情節輕重，遽處以販賣毒品罪之法定本刑死刑
    或無期徒刑，誠屬情輕法重，過於嚴苛，依其犯罪情節，縱
    科以法定最低刑度無期徒刑，猶為過重，爰就被告所犯二次
    販賣第一級毒品罪，均依刑法第59條之規定酌減其刑，並依
    法先加後減之（死刑或無期徒刑部分不得加重者除外）。
五、原審因而予被告論罪科刑，固非無見。惟查：(一)證人丁○○
    於警詢中陳稱：其確向被告購買1,000元之海洛因等語，核
    與該證人於原審法院所證：上開0.2公克之海洛因，係其與
    被告合資所購買等語不符，原審以該證人經檢察官詰問時，
    就合資購毒細節之陳述與被告所供不符，而採信該證人之審
    判外供述，但就上開審判外之陳述，如何具備「可信性」及
    「必要性」之要件，並無一語敘及，遽以該證人之審判外陳
    述為論據，自有理由欠備之違誤。(二)原判決事實雖記載被告
    竟意圖營利，先後於96年3月下旬、96年4月11日，各販賣
    1,000元之海洛因予乙○○、丁○○等情，但被告否認其有
    圖利之主觀意圖，原審未就上開攸關犯罪是否成立之營利意
    圖予以調查，並說明憑以認定之依據，自有調查職責未盡及
    理由欠備之違誤。被告上訴否認犯罪雖無理由，惟原判決此
    部分既有可議，自應由本院將之撤銷改判。爰審酌被告正值
    青盛之年，不思努力進取，明知毒品海洛因對於人體有莫大
    之戕害，為圖一己之私利，竟漠視毒品之危害性，而販賣毒
    品犯行，嚴重危害國民身心健康及社會風氣，進而敗壞社會
    治安，兼酌以被告一度勇於認錯，犯罪後之態度非惡，及其
    犯罪之動機、目的、手段、販賣毒品之期間、次數、數量及
    所得利益等一切情狀，各量處有期徒刑15年2月，並依刑法
    第51條第5款規定定其應執行刑為有期徒刑16年。被告以每
    次以1,000元價格，分別販賣海洛因予證人乙○○及丁○○
    各1次，共2,000元為其因本件犯罪所得之財物，應依毒品危
    害防制條例第19條第1項規定沒收之，如全部或一部不能沒
    收時，以其財產抵償之。至於被告用以聯絡販賣毒品海洛因
    使用之0000000000號行動電話1支，雖係被告使用供其販賣
    第一級毒品所用之物，然並未扣案，復未經公訴人舉證確屬
    被告所有，且非屬違禁物，故不予宣告沒收。
據上論斷，應依刑事訴訟法第369條第1項前段、第364條、第299
條第1項前段，毒品危害防制條例第4條第1項（修正前）、第19
條第1項，刑法第11條前段、第47條第1項、第59條、第51條第5
款，判決如主文。
本案經檢察官王金聰到庭執行職務。
中    華    民    國    99    年    4     月    30    日
                  刑事第十庭  審判長法  官  陳榮和
                                    法  官  黃斯偉
                                    法  官  彭政章
以上正本證明與原本無異。
如不服本判決，應於收受送達後10日內向本院提出上訴書狀，其
未敘述上訴之理由者並得於提起上訴後10日內向本院補提理由書
（均須按他造當事人之人數附繕本）「切勿逕送上級法院」。
                                    書記官  林吟玲
中    華    民    國    99    年    4     月    30    日
附錄：本案論罪科刑法條全文
毒品危害防制條例第4條第1項（92年7月9日修正）
製造、運輸、販賣第一級毒品者，處死刑或無期徒刑；處無期徒
刑者，得併科新臺幣一千萬元以下罰金。

司法院資訊處製作；財團法人民間司法改革基金會備份。
